臺灣高等法院刑事判決
111年度上易字第487號
上  訴  人  臺灣士林地方檢察署檢察官
被      告  陳佑宇

上列上訴人因被告妨害名譽案件，不服臺灣士林地方法院110年
度易字第641號，中華民國111年2月9日第一審判決（起訴案號：
臺灣士林地方檢察署110年度偵續字第176號），提起上訴，本院
判決如下：
    主  文
上訴駁回。
    犯罪事實
一、陳佑宇前因涉嫌對鄰居江婉楹恐嚇及公然侮辱案件，經臺灣
    士林地方法院以109年度易字第709號審理，於民國109年11
    月25日上午9時30分許，在臺北市士林區士東路190號士林地
    院刑事第七法庭公開審理時，竟意圖散布於眾，基於誹謗之
    犯意，在不特定人得共見共聞之公開法庭，接續指摘江婉楹
    「他在我們這個淡水那邊，有經營一家應召站」、「他只是
    開一個應召站而已」、「把我們這裡搞得跟妓女戶、紅燈區
    」等不實事項，足以貶損江婉楹之名譽及人格評價。
二、案經江婉楹訴由臺灣士林地方檢察署檢察官偵查起訴。
　　理  由
壹、證據能力
　　本院認定犯罪事實所憑之供述證據，檢察官於本院準備程序
    表明同意作為證據，被告陳佑宇亦僅爭執證明力而未於本院
    言詞辯論終結前聲明異議，依刑事訴訟法第159條之5第2項
    規定，視為同意作為證據，且經本院審酌各該陳述作成時之
    情況，認為適當；其他非供述證據之取得程序，並無違法或
    不當，因認均有證據能力。
貳、實體部分
一、訊據被告矢口否認有何誹謗犯行，辯稱：我不需要講告訴人
    經營應召站，告訴人指訴不實等語。經查：
　㈠上開犯罪事實，業據告訴人江婉楹指訴在卷（見他92卷第49
    頁），且有士林地院109年11月25日刑事報到單、審判筆錄
    （見易709影卷第61至71頁）、法庭錄音光碟（他92卷光碟
    片存放袋）及原審勘驗筆錄（原審卷第43至53頁）可資佐證
    ，足認告訴人之指訴屬實。雖被告辯稱不需要講告訴人經營
    應召站的話，並於原審辯稱自己記憶力全失，且經告訴人提
    告數案，不確定是否說過這些話等語；惟依原審勘驗法庭錄
    音光碟結果，可知被告於士林地院公開審理109年度易字第7
    09號妨害自由等案件過程中，經法官當庭提問其對於告訴人
    所述內容、手機錄影畫面擷圖、起訴書所載犯罪事實之意見
    時，確有在公開法庭接續指稱告訴人「他在我們這個淡水那
    邊，有經營一家應召站」、「他只是開一個應召站而已」、
    「把我們這裡搞得跟妓女戶、紅燈區」等語（見原審卷第48
    、49頁），其空言否認，核與卷證不合，顯屬卸責之詞，難
    認可採。
　㈡按言論自由為人民之基本權利，憲法第11條有明文保障，國
    家固應給予最大限度之維護，俾其實現自我、溝通意見、追
    求真理及監督各種政治或社會活動之功能得以發揮；惟為兼
    顧對個人名譽、隱私及公共利益之保護，法律亦非不得對言
    論自由為合理之限制，刑法第310條第1項及第2項誹謗罪即
    係保護個人法益而設，為防止妨礙他人之自由權利所必要，
    符合憲法第23條規定之意旨。次按，法院公開審判之法庭，
    不特定人均可在場旁聽，自屬不特定人得以共見共聞之場合
    。本案被告具體指摘告訴人在社區經營應召站之事，依一般
    社會觀念，足以貶損告訴人之名譽及人格評價。而就被告所
    指摘之事，為告訴人所否認，且被告亦未能提出任何事證以
    供本院調查審認，難認屬實。又被告在公開法庭所為上開言
    論，與被告在該案被訴恐嚇及公然侮辱之案情無涉，顯已逾
    越該案審理程序法官提問就卷證資料及檢察官起訴事實表示
    意見之範疇，難認有何正當目的，其主觀上有意圖散布於眾
    之誹謗犯意，亦屬明確。
　㈢本案事證明確，被告犯行堪予認定。至於被告到庭所稱其與
    告訴人之其他糾紛、其發函予總統等機關人員、其物品遭竊
    等節，核與本案犯罪之成立無涉，均無從採為有利被告之認
    定，附此敘明。
二、核被告所為，係犯刑法第310條第1項之誹謗罪。被告於密切
    接近之時間，在同一法庭，先後數次為上開言論，侵害相同
    法益，各舉動之獨立性極為薄弱，依一般社會健全觀念，難
    以強行分離，為接續犯，應論以一罪。公訴意旨雖認被告亦
    涉犯刑法第309條第1項之公然侮辱罪嫌，惟被告所為上開言
    論，係具體指摘告訴人在社區經營應召站之事，非屬抽象謾
    罵，自應論以誹謗罪，而無另論公然侮辱罪之餘地，此部分
    原應為無罪之判決，惟如成立公然侮辱罪，與誹謗罪有想像
    競合犯之裁判上一罪關係，爰不另為無罪之諭知。
三、駁回上訴之理由
　㈠原審以被告犯行事證明確，適用刑法第310條第1項、第41條
    第1項前段、刑法施行法第1條之1第1項等規定，經以行為人
    之責任為基礎，審酌被告之犯罪情節、犯後態度、告訴人受
    害情形及就量刑之意見，兼衡被告之教育程度、家庭生活狀
    況等一切情狀，量處拘役30日，並諭知如易科罰金，以新臺
    幣（下同）1千元折算1日。經核原判決之認事用法並無違誤
    ，量刑亦稱妥適，應予維持。
　㈡檢察官上訴意旨略以：被告在不特定人得以共見共聞之公開
    法庭為上開言論，貶損告訴人之名譽，致告訴人受有精神上
    之痛苦，事後否認犯行，毫無悔意，原審量處拘役30日過輕
    ，難謂妥適等語。惟按，刑之量定，乃法律賦予法院自由裁
    量之事項，倘於科刑時，已以行為人之責任為基礎，並斟酌
    刑法第57條所列各款事項，而未逸脫法定刑度，即難謂違法
    。本案被告所犯之罪，法定刑為1年以下有期徒刑、拘役或1
    萬5千元以下罰金，考量被告犯罪手法，係在公開法庭以言
    詞為不實指摘，無證據足認有諸如透過媒體、網路等方式廣
    泛散播，則原審敘明所審酌之上述一切情狀，量處拘役30日
    ，並諭知如易科罰金，以1千元折算1日，難認有何檢察官所
    指量刑過輕，致違反罪刑相當原則之情事。上訴意旨所引被
    告之犯罪情節、犯後態度、告訴人受害情形等節，均經原審
    列入量刑審酌範圍，並無漏未審酌情事，是檢察官徒以前詞
    ，指摘原審量刑過輕，為無理由，應予駁回。
四、退併辦之說明
　㈠臺灣士林地方檢察署檢察官111年度偵字第3076號、5544號、
    5545號移送併辦意旨略以：被告陳佑宇與告訴人江婉楹為鄰
    居，因平日互動有嫌隙而對之心生不滿，竟基於誹謗之犯意
    ，接續為下列行為：
　　⒈於109年12月14日，在位於新北市淡水區中山北路2段375號
      之淡水崁頂郵局（下稱崁頂郵局），將記載有「於淡水老
      街合開一應召妓站」、「江婉楹於無證據下串通淡水水碓
      派出所警員王宏偉共謀以涉嫌造假警訊筆錄」等不實內容
      之存證信函等資料寄予總統蔡英文、司法院院長許宗力、
      臺灣高等檢察署檢察長邢泰釗等人，並寄送影本予內政部
      警政署署長陳家欽、臺灣士林地方法院院長蘇素娥等人。
　　⒉於110年4月8日，在崁頂郵局，將記載有「於淡水老街共同經
      營應召妓站江婉楹自兼老鴇」、「妓寨老鴇江婉楹」等不實
      內容之存證信函等資料寄予臺灣士林地方檢察署前任檢察
      長朱家崎、總統蔡英文、法務部部長蔡清祥等人。
　　⒊於110年8月14日、15日、18日，接續投遞記載有「江婉楹於
      淡水老街合開一應召妓店，江婦身兼老妓及老鴇二職」之不
      實文字之「自己社區自己救！下架社區萬年主委黃鳳霖等
      三惡！」之信函至新北市○○區○市○○0段000號0樓、同路段00
      0號0樓、同路段000號0號、同路段000號0樓至00樓、同路段
      000號00樓、00樓信箱內。
　　⒋於110年10月20日，在崁頂郵局，將記載有「七年前返回淡水
      老街開設一應召妓店，經營人獸性交表演，江婉楹常與狼狗
      性交表演給日本觀光客觀賞，體內具有狼狗血統，故江婉
      楹常於社區7棟大樓內14處火災逃生樓梯處隨地便溺等誹謗」
      等不實內容之存證信函等資料寄予臺灣士林地方檢察署檢
      察長繆卓然、臺灣高等檢察署檢察長邢泰釗、內政部警政
      署署長陳家欽，並寄送影本予總統蔡英文、行政院院長蘇
      貞昌、司法院院長許宗力、臺灣士林地方法院院長蘇素娥
      、何俏美法官、蕭錫証法官、李冠宜法官等人。
　　⒌於110年10月26日，在崁頂郵局，寄送記載有「老鴇江婉楹淡
      水黑道大姊，平時靠賣毒品及經營妓寨為生，老鴇江婉楹
      一生為妓七年前開設妓寨晉身為老鴇，三年前於社區擴展二
      十多家一戶一妓生意，長期為人獸性交表演後補演員兼賣
      毒品，下藥迷昏跟迷姦社區單身良家美婦，再逼火坑為妓
      」等不實內容之存證信函等資料予臺灣士林地方法院院長
      蘇素娥、司法院院長許宗力、臺灣士林地方檢察署檢察長
      繆卓然，並寄送影本予總統蔡英文、行政院院長蘇貞昌、
      臺灣高等檢察署檢察長邢泰釗、前任本署檢察長朱家崎、
      何俏美法官、李冠宜法官、蕭錫証法官。
　　⒍於110年11月1日，在崁頂郵局，寄送記載有「老鴇江婉楹」
      等不實內容之存證信函等資料予總統蔡英文、行政院院長
      蘇貞昌、司法院院長許宗力，並寄送影本予臺灣高等檢察
      署檢察長邢泰釗、臺灣士林地方法院蘇素娥、臺灣士林地
      方檢察署檢察長繆卓然、前任檢察長朱家崎、何俏美法官
      、李冠宜法官、蕭錫証法官、黃子宜檢察長等人。
　　⒎於110年11月5日，向臺灣士林地方法院遞送記載有「老鴇原
      告江婉楹兼黑道大姊」之不實文字之110年度簡上字第178
      號民事再審狀。
　　⒏於110年11月17日上午10時30分許，在臺灣士林地方法院第
      七法庭公開審理110年度易字第502號妨害自由等案件開庭
      時，對該案件前來開庭之告訴人接續指摘：「黑道」、「
      賣淫」、「全世界最髒的尿是什麼尿，是妓女的尿最髒，妓尿最
      髒」等不實內容，均足生損害於告訴人之名譽，因認被告
      涉犯刑法第310條第1、2項之誹謗、加重誹謗等罪嫌等語
      。
　㈡經查，上開移送併辦意旨所指被告歷次犯行，犯罪時間介於1
    09年12月14日至110年11月17日，主要行為態樣為寄發內容
    涉嫌誹謗之信函予機關人員，或向法院遞送內容涉嫌誹謗之
    書狀等，非但與本案犯罪時間有相當間隔，犯罪手法亦有不
    同，難認與本案成立接續犯，或有其他實質上一罪或裁判上
    一罪關係可言，自非本案起訴效力所及，本院無從一併審究
    ，應退由檢察官另為適法之處理，併予敘明。
據上論斷，應依刑事訴訟法第368條，判決如主文。
本案經檢察官黃子宜提起公訴，檢察官林在培提起上訴，檢察官
董怡臻到庭執行職務。
中　　華　　民　　國　　111 　年　　6 　　月　　16　　日
              　　刑事第六庭    審判長法　官  劉方慈
                                      法　官  許曉微
                                      法　官  朱嘉川
以上正本證明與原本無異。
不得上訴。
                                      書記官  尤朝松 
中　　華　　民　　國　　111 　年　　6 　　月　　17　　日
附錄本案論罪科刑法條全文
中華民國刑法第310條
意圖散布於眾，而指摘或傳述足以毀損他人名譽之事者，為誹謗
罪，處1年以下有期徒刑、拘役或1萬5千元以下罰金。
散布文字、圖畫犯前項之罪者，處2年以下有期徒刑、拘役或3萬
元以下罰金。
對於所誹謗之事，能證明其為真實者，不罰。但涉於私德而與公
共利益無關者，不在此限。